【裁判字號】    96,訴,104
【裁判日期】    970328
【裁判案由】    違反槍炮彈藥刀械管制條例
【裁判全文】
臺灣新竹地方法院刑事判決               96年度訴字第104號
公  訴  人  臺灣新竹地方法院檢察署檢察官
被      告  丁○○
指定辯護人  本院公設辯護人甲○○
上列被告因違反槍砲彈藥刀械管制條例案件，經檢察官提起公訴
（96年度偵字第81號），本院判決如下：
    主  文
丁○○未經許可，持有可發射子彈具有殺傷力之改造手槍，處有
期徒刑壹年捌月，併科罰金新臺幣捌萬元，罰金如易服勞役，以
新臺幣壹仟元折算壹日。扣案之改造手槍壹枝（含彈匣壹個，槍
枝管制編號：0000000000號）沒收。
    事  實
一、丁○○明知非經主管機關許可，不得無故持有具殺傷力之槍
    枝，竟仍於民國93年間某日，託年籍姓名不詳綽號「小胖」
    之成年友人，以新台幣10萬元之價格，向姓名年籍不詳之成
    年人購買具有殺傷力之仿SIGSAUER廠製造之P220型半自動手
    槍，換裝土造金屬槍管而成之改造手槍（槍枝管制編號0000
    000000號）1 支，並由小胖於台中市某不詳地點交付上開槍
    枝，隨即將之置放於新竹縣新埔鎮○○街9 號家中而持有之
    。嗣於95年12月19日凌晨0 時30分許，因飲酒失態與張源勝
    及林益賢產生紛爭，便在新竹縣新埔鎮○○街9 號林順汶住
    處門外，持上開改造槍枝對空鳴槍3 次，復進入林順汶住處
    ，持上開改造手槍，敲擊張源勝、林益賢頭部，致張源勝、
    林益賢頭部均受有傷害（傷害部分均已達成和解，均未據告
    訴），嗣於同日上午某時，於員警丙○○尚未鎖定涉嫌人而
    藉由撥打電話向轄區列管可疑人口一一清查之際，於撥打電
    話給丁○○時，丁○○即於電話中向員警丙○○主動表示其
    持有槍械並對空鳴槍，對此未發覺之罪表示願受裁判之意而
    自首，並隨後交出上開改造手槍1 支（含彈匣1 個）。
二、案經丁○○向新竹縣警察局新埔分局自首後報請臺灣新竹地
    方法院檢察署檢察官偵查起訴。
    理  由
一、上揭事實，迭據被告丁○○於警詢、檢察官偵查及本院審理
    時自白不諱，另警方查扣槍枝及彈殼，經送鑑定結果，該扣
    案槍枝乃仿SIGSAUER廠製造之P220型半自動手槍，換裝土造
    金屬槍管而成之改造手槍（含彈匣1個，槍枝管制編號0000
    000000號），機械性能正常，可以複動方式擊發適用子彈，
    認具殺傷力，此有內政部警政署刑事警察局96年1月18日刑
    鑑字第0960001109號函在卷足憑，可徵被告之自白與事實相
    符。本件事證明確，被告犯行洵堪認定，應依法論科。
（一）槍砲彈藥刀械管制條例第8 條第4 項之未經許可持有改造
      手槍，其法定刑應為併科新臺幣700 萬元。依被告行為時
      即修正前刑法第33條第5 款規定，罰金最低額為銀元1 元
      ，依現行法規所定貨幣單位折算新臺幣條例第2 條折算為
      新臺幣之結果，前揭未經許可持有改造手槍罪其法定刑應
      併科銀元1 元即新臺幣3 元以上、新臺幣700 萬元以下罰
      金；惟修正後刑法第33條第5 款就罰金刑規定為「新臺幣
      1000元以上，以百元計算之」，顯已將罰金刑之最低額提
      高為新臺幣1000元以上。經比較上述新舊法，認適用被告
      行為後之前揭新法規定，對被告並非較為有利。
（二）有關易服勞役之折算標準，修正前刑法第42條第2 、3 項
      係規定「易服勞役以1 元以上3 元以下，折算1 日。但勞
      役期限不得逾6 個月」、「罰金總額折算逾6 個月之日數
      者，以罰金總額與6 個月之日數比例折算」，其易服勞役
      之折算標準，依修正前罰金罰鍰提高標準條例第2 條前段
      （該條文現已刪除）規定，係就其原定數額提高為100 倍
      折算1 日，是依被告行為時之易服勞役折算標準，係以銀
      元300 元即新臺幣900 元折算1 日；惟修正後刑法第42條
      第3 項、第5 項則規定為：「易服勞役以新臺幣1000元、
      2000元、3000元折算1 日。但勞役期限不得逾1 年」、「
      罰金總額折算逾1 年之日數者，以罰金總額與1 年之日數
      比例折算」，係以新臺幣1000元、2000元、3000元之標準
      折算1 日。經比較新舊法，以新法之易服勞役折算標準較
      有利於被告。
（三）刑法第38條關於沒收之規定雖亦於95年7 月1 日修正施行
      ，惟因沒收係屬從刑，應隨同主刑適用同一準據法，經前
      揭比較新舊法結果，既適用新法相關規定，有關沒收之規
      定，自應適用現行刑法第38條之規定。
（四）被告行為時刑法第62條規定：「對於未發覺之罪自首而受
      裁判者，減輕其刑。但有特別規定者，依其規定。」本件
      裁判時上開條文已修正為：「對於未發覺之罪自首而受裁
      判者，得減輕其刑。但有特別規定者，依其規定。」即被
      告如符合自首要件，依修正前刑法之規定，必減輕其刑，
      然依修正後刑法之規定，法院仍得裁量是否減輕其刑，自
      應以被告丁○○行為時即修正前刑法第62條之規定較有利
      於被告。
二、本件改造手槍屬於槍砲彈藥刀械管制條例第4條第1項第1款
    所稱之槍砲。按未經許可持有、寄藏手槍，其持有、寄藏之
    繼續，為行為之繼續，亦即一經持有、寄藏手槍，罪即成立
    ，但其完結須繼續至持有行為終了時為止，此有最高法院88
    年第8次刑事庭會議可資參照。其間法律縱有變更，其行為
    既繼續實施至新法施行以後，即與犯罪後法律有變更之情形
    不同，不生新舊法比較適用問題（最高法院75年度臺上字第
    3370號判決意旨參照）。被告持有手槍之行為，乃行為繼續
    而非狀態之繼續，其持有行為自93年間某日起，繼續至94
    年1月28日新法施行後，故不生行為後法律變更應為新舊法
    比較之問題，自應適用其行為終了時之現行槍砲彈藥刀械管
    制條例之規定論處。被告未經許可而持有，核其所為，係犯
    槍砲彈藥刀械管制條例第8條第4項之未經許可，持有可發射
    子彈具有殺傷力之改造手槍罪。
三、按對於未發覺之罪自首而受裁判者，得減輕其刑。但有特別
    規定者，依其規定，刑法第62條所定有明文。所謂發覺，係
    指有偵查犯罪權限之公務員，對於犯人及其犯罪事實，均已
    發見者而言；刑法第62條所謂發覺，固非以有偵查犯罪權之
    機關或人員確知其人犯罪無誤為必要，而於對其發生嫌疑時
    ，即得謂為已發覺，但此項對犯人之嫌疑，仍須有確切之根
    據得為合理之可疑者，始足當之，若單純主觀上之懷疑，要
    不得謂已發生嫌疑（最高法院81年度臺上字第448號、84 年
    度臺上字第3246號及90年度臺上字第3400號判決要旨參照）
    。查證人即員警丙○○於本院審理中證述明確：「當時我們
    剛好是值日執，接獲到通知在新竹縣新埔鎮○○街9號附近
    有疑似槍擊案發生，要我們到現場去看看。到現場後我們就
    在現場偵查，然後看有無遺留槍砲的跡證，然後發現兩枚彈
    殼。當時我們不曉得是誰，只是接獲通知有槍擊案，不知道
    是誰。」、「在轄區內發生槍擊案件，我們就會就轄區內有
    涉嫌程度夠的人我們都會作清查，清查依據是前科、列管還
    有平日我們做的治安人口犯案分析，當時我們有懷疑幾個人
    ，包括丁○○。清查之後，我或是其他同事有先聯絡丁○○
    ，問他是不是他做的，這段期間我有打給他，他也有打給我
    ，一直到當天下午。」、「他有坦承是他開的槍。」、「（
    問：丁○○跟你說是他開的槍的時間約在何時？）證人丙○○答：正確時間我忘了，應該在早上。」、「（問：你是聯
    絡丁○○第幾通時，他承認這件事是他做的？）證人丙○○
    答：第一通他就承認了。」等語（見本院審判筆錄第8-9 頁
    ），另證人員警乙○○於本院審理中亦證述：「製作筆錄時
    就已經聽說丁○○已經到案，但是沒有親眼看到，是聽同事
    說的。」等語（見本院審判筆錄第6頁），互核證人即員警
    丙○○與乙○○證述得見，本件查獲過程為，員警丙○○因
    知悉新竹縣新埔鎮○○街9號住處門口有人對空鳴槍，而逐
    一清查轄區內列管之可疑人士，於撥打電話給被告丁○○之
    際，被告丁○○於第一通電話中便坦承持有槍枝及開槍，而
    員警乙○○製作被害人張源勝筆錄之際，被告丁○○業已到
    案說明等事實應可認定之，而由上述事實可見，員警丙○○
    於清查可疑人士時，並無確切之根據，亦未確實發覺被告丁○○持有手槍之犯行，僅出於主觀上懷疑而逐一清查列管之
    轄區內可疑人士，在此情形下，被告丁○○於首通電話便主
    動向員警供陳持有手槍之犯罪，顯見被告於犯罪未發覺前，
    即向有偵查犯罪權限之警員自首，且表示願接受裁判之意，
    應依刑法第62條之規定，減輕其刑。
四、爰審酌被告僅因一時酒醉便持具有危害身體、生命極為嚴重
    之手槍於民宅外對空鳴槍，危害社會安寧秩序，然其僅持有
    槍枝1 支期間所幸未有其他犯罪及傷亡事件及犯後態度良好
    ，顯知悔悟等一切情狀，量處如主文所示之刑，並就罰金部
    分諭知易服勞役折算標準。扣案之可發射子彈具有殺傷力之
    改造手槍1 枝（含彈匣1 個，槍枝管制編號：0000000000號
    ），屬違禁物，應適用修正後刑法第38條第1 項第1 款規定
    宣告沒收。另已擊發之彈殼2 個非屬違禁物，爰不宣告沒收
    ，附此敘明。
據上論斷，應依刑事訴訟法第299 條第1 項前段，槍砲彈藥刀械
管制條例第8 條第4 項，刑法第2 條第1 項、第11條前段、第42
條第3項前段、第62條、第38條第1項第1款，判決如主文。
本案經檢察官楊仲萍到庭執行職務。
中    華    民    國    97    年    3    月    28     日
                        刑事第二庭  法  官  汪漢卿
                                    法  官  蔡川富
                                    法  官  李毓華
以上正本證明與原本無異。
如不服本判決應於收受本判決後10日內向本院提出上訴書狀，上
訴書狀應敘述具體理由。上訴書狀未敘述上訴理由者，應於上訴
期間屆滿後20日內補提理由書狀於本院 (均須按他造當事人之人
數附繕本 )「切勿逕送上級法院」。
中    華    民    國    97    年    3     月    28    日
                                    書記官  陳美利
附錄本案論罪科刑法條全文：
槍砲彈藥刀械管制條例第8條
未經許可，製造、販賣或運輸鋼筆槍、瓦斯槍、麻醉槍、獵槍、
空氣槍或第4條第1項第1款所定其他可發射金屬或子彈具有殺傷
力之各式槍砲者，處無期徒刑或5年以上有期徒刑，併科新臺幣1
千萬元以下罰金。
未經許可，轉讓、出租或出借前項所列槍枝者，處5年以上有期
徒刑，併科新臺幣 1 千萬元以下罰金。
意圖供自己或他人犯罪之用，而犯前二項之罪者，處無期徒刑或
7 年以上有期徒刑，併科新臺幣 1 千萬元以下罰金。
未經許可，持有、寄藏或意圖販賣而陳列第1項所列槍枝者，處3
年以上10 年以下有期徒刑，併科新臺幣 700 萬元以下罰金。
第 1 項至第 3 項之未遂犯罰之。


司法院資訊處製作；財團法人民間司法改革基金會備份。
